臺灣高等法院高雄分院刑事判決
上　訴　人
即　被　告　甲○○
選任辯護人　黃德賢律師
上列上訴人因貪污治罪條例案件，不服臺灣澎湖地方法院92年度
重訴字第5 號中華民國92年8 月22日第一審判決（起訴案號：臺
灣澎湖地方法院檢察署91年度偵字第492 號），提起上訴，經判
決後，由最高法院第二次發回更審，本院判決如下：
    主  文
原判決撤銷。
甲○○依據法令從事公務之人員，侵占公用財物，處有期徒刑伍
年貳月，褫奪公權貳年。所得財物新台幣貳萬元應予追繳並發還
被害人交通部民用航空局馬公航空站，如全部或一部無法追繳發
還時，以其財產抵償之。又連續依據法令從事公務之人員，利用
職務上之機會，詐取財物，處有期徒刑年柒月，褫奪公權貳年
。所得財物新台幣壹萬伍仟捌佰拾元應予追繳並發還被害人交
通部民用航空局馬公航空站，如全部或一部無法追繳發還時，以
其財產抵償之。應執行有期徒刑柒年，褫奪公權貳年。所得財物
新台幣參萬伍仟捌佰拾元應予追繳並發還被害人交通部民用航
空局馬公航空站，如全部或一部無法追繳發還時，以其財產抵償
之。
    事  實
一、甲○○於民國88年1 月16日起至91年10月24日止，任職交通
    部民用航空局馬公航空站七美輔助站（下稱七美站）主任，
    負責綜理七美站所有事務，係依據法令從事於公務之人員。
    詎
    (一)甲○○基於意圖自己不法之所有之概括犯意，明知七美站
      並未於附表一、二所示時間分別向明田商號（設澎湖縣七
      美鄉南港村8 號）、順美商號（設澎湖縣七美鄉南港村19
      之6 號）購買如附表一、二所示品名之商品，竟向明田商
      號、順美商號索取空白收據，自88年3 月間起，至91年5
      月30日止，在澎湖縣七美鄉平和村七美站辦公室內，或由
      自己或指示不知情之七美站工友兼出納夏芳葶，連續在空
      白收據上虛偽記載日期、品名、金額（均詳如附表一、二
      所示），再將記載完成之收據黏貼於職務上所掌之單據黏
      存單，並在單據黏存單用途說明欄記載接待外賓後，經由
      不知情之七美站員工董文斌等人分別於單據黏存單上證明
      或驗收欄及經手欄簽章（均詳如附表一、二所示），甲○○復於單據黏存單上單位主管欄核章，而明知為不實之事
      項登載於職務上所掌之公文書。其後於附表一、二所示收
      據所載日期之次月月初，提出馬公航空局申請核發零用金
      補助款，而行使登載不實公文書，致馬公航空局承辦會計
      公務員陷於錯誤，而登載於職務上所掌之支出傳票予以如
      數核發，甲○○即將之據為己用，甲○○共計詐得新台幣
      （下同）15,830元得手。
    (二)又於89年3 月間某日，在七美站辦公室內，因現得營造股
      份有限公司（下稱現得公司）承包七美站機車棚、停車場
      、籃球場及環境美化工程而有使用七美站之水、電以施工
      之必要，現得公司現場負責人乙○○乃給付20,000元予甲○○以為使用水、電費之對價，甲○○竟意圖為自己不法
      之所有，未依規定將20,000元交予會計入帳而侵占入己。
二、案經法務部調查局澎湖縣調查站移送臺灣澎湖地方法院檢察
    署檢察官偵查起訴。
      理  由
一、訊據上訴人即被告甲○○否認有利用職務詐取財物及侵占公
    用財物犯行，辯稱：「我確有購買附表一、二所示金額之其
    他物品充作公用，然該等物品依規定無從核銷，故依慣例取
    得空白收據記載咖啡包、茶包、砂糖等品名，又收受乙○○
    交付之20,000元，係乙○○欲作犒賞員工用，我乃將之用於
    員工聚餐二次、消夜、加菜、中秋節福利金等用途，餘款亦
    有移交，並無意圖不法所有而侵占公用財物及利用職務詐取
    財物」云云。
二、經查：
  (一)按被告以外之人（包括證人、鑑定人、告訴人、被害人及共
    同被告等）於審判外之陳述雖不符刑事訴訟法第159 條之1
    至之4 等四條之規定，而經當事人於審判程序同意作為證據
    ，法院審酌該言詞陳述或書面陳述作成時之情況，認為適當
    者，亦得為證據；當事人或辯護人於法院調查證據時，知有
    刑事訴訟法第159 條第1 項不得為證據之情形，而未於言詞
    辯論終結前聲明異議者，視為有前項之同意，刑事訴訟法第
    159 條之5 定有明文。立法意旨在於傳聞證據未經當事人之
    反對詰問予以核實，原則上先予排除。惟若當事人於審判程
    序中表明同意該等傳聞證據可作為證據，基於尊重當事人對
    傳聞證據之處分權，及證據資料愈豐富，愈有助於真實發見
    之理念，且強化言詞辯論主義，使訴訟程序得以順暢進行，
    則此類傳聞證據即具有證據能力。本件被告已明示卷內所有
    證人於調查站、偵查中、原審、本院前審全部證言均有證據
    能力。且各經檢察官、辯護人及被告表示意見。本院審酌上
    開筆錄作成時，較無人情施壓或干擾，亦無不當取供之情形
    ，認為以之作為本案之證據亦屬適當，是故後述各證人於調
    查站、偵查中、原審、本院前審全部之證言自具有證據能力
    。先此敘明。
  (二)被告並未於附表一、二所示時間分別向明田商號、順美商號
    購買附表一、二所示品名之商品，仍向明田商號、順美商號
    索取空白收據，自88年3 月間起至91年5 月30日止，在七美
    站辦公室內，或由自己或指示不知情之七美站工友兼出納夏
    芳葶，連續在空白收據上記載如附表一、二所示日期、品名
    、金額，再將記載完成之收據黏貼於職務上所掌之單據黏存
    單，並在單據黏存單用途說明欄記載接待外賓後，經由不知
    情之七美站員工董文斌等人分別於單據黏存單上證明或驗收
    欄及經手欄簽章（均詳如附表一、二所示），被告復於單據
    黏存單上單位主管欄核章，其後於附表一、二所示收據所載
    日期之次月月初，提出馬公航空局申請核發零用金補助款，
    致馬公航空局承辦會計登載於職務上所掌之支出傳票予以如
    數核發，共計領得15,830元等事實，已據證人夏志清、陳友
    波、莊耕榮、董文斌、夏芳葶分別證述如下：1.證人即明田
    商號實際負責人夏志清於澎湖縣調查站證述及在原審審理中
    結證稱：「88年3 月10日、88年7 月24日、88年10月28日、
    88年12月24日、89年2 月15日、89年7 月29日、89年11月28
    日、90年3 月8 日、90年4 月3 日、90年8 月28 日 、90年
    9 月27日、90年5 月30日..... 合計7,040 元應係無交易事
    實，而是七美輔助站人員索取空白收據自行填載的..... 」
    、「七美輔助站每次買RO水都只有數桶，最多不過十餘桶，
    該張收據數量為30桶，並非事實」、「發票都不是我的筆跡
    。」、「他們拿空白收據的用途，只知道是要報帳用的」等
    語（見偵查B 卷第147 頁反面- 第148 頁、原審卷第
    157-158 頁）。2.證人即順美商號負責人陳友波於澎湖縣調
    查站證述及在原審亦結證稱：「88年8 月5 日、89年4 月12
    日、89年6 月28日、89年8 月2 日、89年8 月17日、89年10
    月25日、89年12月20日、90年10月28日、90年11月30日、90
    年12月21日、91年2 月8 日、91年4 月18日、91年5 月10日
    ..... 共8,790 元並無交易事實，而係由七美輔助站主任甲○○向本人索取空白收據，請本人代寫或渠自行或渠另找他
    人填寫內容」、「甲○○很少向本商號購買物品，每次來購
    買的金額都不大，最主要的目的還是要來索取空白收據」、
    「（商號有賣咖啡、茶包、細砂糖..... 」、「七美站常常
    來拿空白的收據」、「被告常常拿空白的收據，因為做生意
    ，所以不好意思拒絕」、「..... 他們拿空白收據如何使用
    我不清楚，大部分是被告來拿的..... 」等語（見偵查B 卷
    第161 頁反面- 第162 頁、原審卷第155 - 156 頁）。3.證
    人莊耕榮於澎湖縣調查站證述及在偵查、原審審理中結證稱
    ：「本人並未看到茶葉包、咖啡包，是甲○○要我在驗收欄
    簽名」、「本人並未購買，是甲○○指示我在經手欄簽名
    ..... 」、「在收據經手人欄簽名乃係主任（即被告）叫我
    做，都是在七美站辦公室，我不敢不簽」、「（問：被告有
    無購買收據上的東西？）我沒有問..... 」、「我沒有去明
    田商號及順美商號拿過空白的收據，但有一些單據上之經手
    人是我名字，乃係主任（即被告）要我填的..... 當時我告
    訴夏小姐 (即證人夏芳葶)錢 要交給主任..... 」、「在調
    查站的證詞是實在」等語（見偵查B 卷第26、113 頁、原審
    卷第184-185 頁）。4.證人董文斌於澎湖縣調查站證述及在
    偵查、原審審理中均結證稱：「本人從未購買咖啡、奶精、
    茶包、砂糖等物品....... 是甲○○要我在經手欄內簽名，
    並要我從出納夏芳葶處領到錢，把錢交給他，實際上本人並
    未購買。」、「本人自到任後，從未購買茶葉包、咖啡包、
    奶精、砂糖等物品，如..... 單據係購買前揭物品而本人為
    經手人，都是甲○○指示我在經手欄簽名，並將領到的錢交
    給他」、「（問：你們在調查站所說是否實在？）實在，有
    看過筆錄」、「主任是長官，長官指示我不敢不簽，我沒有
    看到他購買那些東西..... 」、「（問：順美商號收據經手
    人是你？）有時是主任（即被告）要我們依照他的指示在空
    白的收據上寫，夏小姐將錢交給我的時候，我再轉交給被告
    」等語（見偵查B 卷第37頁反面- 第38頁反面、第114 頁、
    原審卷第190 頁）。5.證人夏芳葶於澎湖縣調查站證述及在
    偵查並原審審理中均結證稱：「.....90 年3 月8 日是甲○○拿空白收據指示我依據他口述購買物品、單價、總價、購
    買日期要我填寫的，並要我在經手欄蓋章.....89 年1 月28
    日、90年9 月27日是甲○○以繕寫好之收據叫我在經手欄蓋
    章..... 」、「（問：你們在調查站所說是否實在？）實在
    ，有看過筆錄」、「（明田商號及順美商號收據）經手人有
    部分是我的，是主任（即被告）去買的，因為主任（即被告
    ）要驗收，所以請我蓋經手人..... 」、「（明田商號及順
    美商號收據是我依據被告的指示填載物品及單價」等語（見
    偵查B 卷第58頁反面、第114 頁、原審卷第180-181 頁）。
    本院審理時，再經檢辯雙方詰問證人夏芳葶，據夏芳葶證稱
    : 「我是80年1 月1 日起到七美站擔任工友，主任即被告交
    待我兼辦出納，七美當地只有明田、順美兩家商號，這兩家
    商號的物品，我比較少去買，多為主任或是主任交代的人去
    買。（提示聲請調查證據狀證物，這是你填的筆跡？）是我
    的筆跡，這些都是生日禮品。不是向明田、順美二家商店買
    ，因公務人員每個人都有1,500 元的生日禮金，只要有收據
    就可以報領，我就照辦，但不一定都在這裡買，額度為
    1,500 元，如果一條條的寫會很亂，所以就寫1,500 元。被
    告當主任時如果是生日禮品就這樣做，與被告被訴的虛報不
    一樣，（提示上訴卷第66-106頁單據，這是你寫的？）是，
    主任交代我做我就做，主任拿收據交代我辦我就辦。辯護人
    所提示的收據物品，我沒有去買，也沒有看到東西。」等語
    。即仍否認有實際購買各該商品，乃係應被告之指示而為不
    實之登載。此外，復有如附表一、二所示登載不實之收據附
    卷可稽（見偵查B 卷第149-160 頁、第163-175 頁）。再被
    告亦供述並未於附表一、二所示時間分別向明田商號、順美
    商號購買如附表一、二所示之物品，但有向明田商號、順美
    商號取得空白收據記載如附表一、二所示之內容後，提出馬
    公航空局申請核發零用金補助款15,830元等情在卷。至被告
    固辯稱其確有購買附表一、二所示金額之其他物品充作公用
    ，因該等物品依規定無從核銷，故依慣例取得空白收據記載
    咖啡包、茶包、砂糖等品名，其並無意圖不法所有等語，交
    通部民用航空局馬公航空站92年11月10日馬人字第
    09200043090 號函稱: 「..... 七美站因地處離島，被告向
    當地商店拿空白收據填寫購買飲料、咖啡、茶包等，僅是便
    宜行事之舉措..... 」等語 (見本院上訴卷第226-227 頁)
    。本院審理時，選任辯護人黃德賢律師請求向交通部民用航
    空局馬公航空站查明「(1)七美輔助站因地處離島，員工就公
    務及日常生活必需品為便宜行事，是否有自外地購買並向當
    地店拿取空白收據填寫之舉措？(2)馬公航空站每月補助七美
    輔助站零用金若干？」據該馬公航空94年3 月30日馬政字第
    09400011730 號函稱: 「(1)七美輔助站因地處離島，該站員
    工就公務及日常生活必需品之購買，均由該站本於權責自行
    辦理。(2)七美輔助站自85年7 月 (86年度)起 向本站預借零
    用金4 萬元。檢附86-88 年度七美輔助站零用金相關之支出
    傳票、簽呈、領據4 紙。」（見本院卷第66-71 頁）既云員
    工就公務及日常生活必需品為便宜行事，均由該站本於權責
    自行辦理，即非統一採購或標購之意，則被告自外地購買公
    務及日常生活必需品，何以不能向出售者索取真正憑證以核
    銷，而必以無購買事實虛偽單據充之，殊難自圓其說。縱證
    人董文斌曾言「被告曾託我買小管絲等海產」及證人莊耕榮
    曾言「茶葉係被告由台灣帶來」各等語，亦不能遽認如附表
    一、二所示之購物為真實合法之採購。所辯即難採取。
  (三)被告於89年3 月間某日收取現得公司現場負責人乙○○給付
    之2 萬元，且未依規定將2 萬元交予會計入帳之事實，業據
    證人乙○○於偵查及原審審理中結證稱確交付2 萬元予被告
    等語明確（見偵查B 卷第4 、107-108 頁、原審卷第
    174-177 頁），被告於原審及本院前審審理中亦供述收取2
    萬元後未依規定將2 萬元交予會計入帳之情（見原審卷第
    177 頁、本院上更(一)卷第66-78 頁）。又證人乙○○交付2
    萬元予被告係支付水電費，亦迭經證人乙○○證述在卷（見
    偵查B 卷第4 、107 - 108 頁、原審卷第174- 177頁），被
    告固辯稱其收受乙○○交付之2 萬元，係乙○○欲作犒賞員
    工用，其乃將之用於員工聚餐2 次、消夜、加菜、中秋節福
    利金等用途，餘款亦有移交，並無意圖不法所有侵占入己云
    云。然證人莊耕榮、董文斌、夏芳葶、辛鑫、黃光松分別於
    偵查及原審結證稱被告並無請客吃飯等語，至七美站員工節
    慶聚餐及福利金之經費來源，證人辛鑫、黃光松、夏芳葶、
    莊耕榮、董文斌或稱係預算公費，或稱係鄉公所輔助，或稱
    不過問，或稱來自公積金，或稱不甚清楚等語（見偵查B 卷
    第114 頁反面、原審卷第150- 154、1 80、184 、190 頁）
    ，至證人莊瑞華、張昱正、曾俊華、朱震球雖分別於原審及
    本院前審證述被告有宴客吃飯等語（見原審卷第214 、216-
    217 、227- 228頁、本院上訴卷第125 頁），證人薛麒旺於
    原審雖證述被告有移交一筆3,000 元不明款項等語（見原審
    卷第168 頁），但證人辛鑫、黃光松、夏芳葶、莊耕榮、董
    文斌、莊瑞華、張昱正、曾俊華、朱震球、薛麒旺均未證稱
    員工聚餐、福利金之經費來源及移交經費係來自廠商提供，
    則屬一致，證人黃光松復證稱不知有廠商提供資金犒賞員工
    等語（見原審卷第154 頁）。是被告此部分所辯，即難採信
    。於本院審理時，經檢辯雙方詰問證人薛麒旺，證人薛麒旺
    證稱：「我自91年10月20日接任被告的職位，交接時被告有
    交3,000 元公基金、6,650 元是廠商提供類似水電補助款，
    好像是聚餐後的結餘款。（有無說這些錢是廠商拿來招待員
    工的？）我不清楚。（辯護人詰問：原審作證時稱：6,650
    元是公基金及3,000 元的款項有無說顛倒？）今天說的（即
    如上所述）為準。因為不是我任內發生的事情，所以我就儘
    量不要講得太清楚，因為會牽扯到其他員工，但是被告確實
    有這樣說錢是聚餐後的結餘款。6,650 元無登載公帳上，我
    上任到現在為止，未將這筆錢用在員工聚餐，有關水電有編
    列預算支出，被告對我說6,650 元是聚餐結餘款，為水電補
    助款當作聚餐用。」等語。被告則謂「證人說交接的時候，
    我有說這是水電補助費，其實我沒有說。」。證人乙○○交
    付2 萬元予被告既係支付水電費，已如前述，而證人蔡光燦
    於偵查中亦結證稱承包商給付水電費應繳庫等語（見偵查B
    卷第205 頁），選任辯護人黃德賢律師請求向交通部民用航
    空局馬公航空站查明「所屬七美輔助站有無編列廠商使用水
    電繳納費用之會計科目？」據該馬公航空94年3 月30日馬政
    字第09400011730 號函稱: 「所屬七美輔助站年度所需經費
    均編入馬公航空站預算項下，並無編列廠商使用水電需繳費
    用之會計科目。」，按七美輔助站，年度所需經費既均編入
    馬公航空站預算項下，自無編列廠商使用水電需繳費用之會
    計科目，七美輔助站並非販賣水電之機關，但廠商施工時，
    被告確實收受廠商使用七美輔助站之水電之對價2 萬元，此
    一收入，自應歸諸於七美輔助站或其所由年度經費編入之馬
    公航空站，被告不此之務，卻據之以私用，已足徵被告收受
    而持有之證人乙○○交付之水電費2 萬元即屬公用財物，被
    告收受後未依規定交由會計入帳，其意圖不法所有而侵占該
    款，至為顯明。
    綜上所述，被告侵占公用財物、行使公務員登載不實公文書
    、使公務員登載不實及利用職務詐取財物，事證明確，犯行
    均堪認定。
三、核被告將乙○○交付之2 萬元據為己有，所為係犯貪污治罪
    條例第4 條第1 項第1 款之侵占公用財物罪，又被告記載不
    實收據請款，所為係犯貪污治罪條例第5 條第1 項第2 款利
    用職務上之機會詐取財物之罪名，另被告在職務上所掌單據
    黏存單公文書上登載不實之事項後，持向馬公航空局領款，
    使馬公航空局承辦會計公務員將不實事項登載於職務上所掌
    之支出傳票公文書，所為各係犯刑法第216 條、第213 條、
    第214 條之行使登載不實公文書罪及使公務員登載不實罪。
    被告利用不知情之七美站員工犯利用職務上之機會詐取財物
    、行使登載不實公文書及使公務員登載不實罪，應屬間接正
    犯。被告先後多次利用職務詐取財物、行使公務員登載不實
    公文書及使公務員登載不實之犯行，各係時間緊接，且觸犯
    同一罪名，均為連續犯，應各從一重論以利用職務詐取財物
    罪、行使公務員登載不實公文書罪及使公務員登載不實罪。
    被告所犯利用職務上之機會詐取財物、行使登載不實公文書
    及使公務員登載不實罪間，有方法結果之牽連關係，應從一
    重論以利用職務詐取財物罪。公訴人就被告行使登載不實公
    文書及使公務員登載不實犯行固未起訴，但此部分與已起訴
    之利用職務詐取財物罪間有方法結果之牽連關係，為起訴效
    力所及，本院自得併予審判，併予敘明。至被告登載不實公
    文書之低度行為已為行使之高度行所吸收，故不另論罪。再
    被告所犯侵占公用財物罪與利用職務詐取財物罪間，犯意各
    別，行為互異，應分論併罰。另被告侵占公用財物所得金額
    僅為2 萬元，而利用職務詐取財物所得金額僅為15,830元，
    均在5 萬元以下，情節輕微，應分別依貪污治罪條例第12條
    第1 項規定減輕其刑。
四、原審以被告罪證明確，予以論罪科刑，固非無見，惟查：(一)
    原判決就被告侵占公用財物、行使登載不實公文書及使公務
    員登載不實罪均漏未審酌，尚有未洽。(二)被告利用職務詐取
    財物所得金額為15,830元，原判決誤計為15,130元。(三)被告
    被訴藉端勒索財物罪嫌，尚屬不能證明（詳後述），原判決
    併予論罪科刑，亦有不當。被告上訴意旨辯稱未犯侵占公用
    財物、利用職務詐取財物罪，雖無理由，但原判決既有上述
    可議之處，自應由本院撤銷改判。爰審酌被告為圖私利，竟
    侵占公用財物，並以不實單據利用職務機會詐取財物，惟念
    其前未曾犯罪，有台灣高等法院被告全國前案紀錄表在卷足
    憑，且詐得財物甚少等一切情狀，分別量處如主文第二項所
    示之刑，併依貪污治罪條例第17條規定各宣告褫奪公權2 年
    ，裁判確定前犯數罪，應依法定其應執行之刑。又被告犯罪
    所得財物35,830元，應依貪污治罪條例第10條第1 項、第2
    項規定予以追繳發還被害人交通部民用航空局馬公航空站，
    如全部或一部無法追繳發還時，以其財產抵償之。
五、公訴意旨另以：(一)被告於89年間，利用現得營造股份有限公
    司（下稱現得公司）承包七美站機車棚、停車場、籃球場及
    環境美化工程之機會，於同年3 月間某日，向現得公司現場
    負責人乙○○之妻舅張萬雄表明借款15萬元遭拒後，竟藉端
    以現得公司承作該工程係向七美站借用水、電而未繳費為由
    ，將該工程斷水、斷電，使現得公司損失約5 萬元，翌日乙○○旋在七美站辦公室內交付2 萬元予被告，欲作為現得公
    司因承作該工程初期使用七美站之水、電費用。(二)89年3 月
    間，被告代表七美站以每月8,000 元代價聘任丙○○為該站
    清潔工，詎於同年4 月初，被告即利用其具有聘用七美站清
    潔工之職權，基於勒索財物之犯意，於丙○○就職之際，即
    以丙○○清潔工作內容太輕鬆為由，藉端勒索丙○○每月需
    交付所得8,000 元中之4,000 元，丙○○為恐得罪被告乃無
    奈應允，按月在澎湖縣七美鄉南港村4 鄰11之2 號住處或七
    美站交款，至90年4 月止，共交付56,000元現金予被告花用
    ，嗣至90年6 月間丙○○因工作量增加，始不再按月交款。
    因認被告此部份涉犯貪污治罪條例第4 條第1 項第2 款藉勢
    、藉端勒索財物罪嫌。
六、公訴人認被告涉犯貪污治罪條例第4 條第1 項第2 款藉勢、
    藉端勒索財物罪嫌，係以證人乙○○、丙○○、莊耕榮證述
    及丙○○領取工資領據、存摺影本附卷等情為論據。訊據被
    告否認有此部分被訴犯行，辯稱乙○○係自願交付2 萬元作
    為犒賞員工，另其因要求丙○○盡心盡力工作，致丙○○心
    生不滿而挾怨報復，其均無藉端勒索財物之行為等語。
七、經查：
  (一)被告固迭次坦承收受乙○○交付之2 萬元之情，然證人乙○○於調查站證稱：「我對..... 甲○○未通知即斷水、斷電
    之行為相當不滿，為此我即於翌日將先前借用之水、電費用
    ，以2 萬元現金於七美輔站辦公室交予甲○○..... 」等語
    （見偵查A 卷第7 頁），於檢察官偵查中證稱：「......
    我是要繳水電費，他（指被告）有說不必了，我說不行，一
    定要繳水電費..... 」等語（見偵查B 卷第107 頁），於原
    審中證稱：「施工期間有向航空站借過水電」、「七美站並
    無向我索討費用，但是我自己有交付2 萬元給他們付水電費
    。」、「（問：何項理由不讓你們使用水電？）當時沒有說
    明，2 萬元交給他們是當水電費用。」、「斷水斷電的原因
    是我和我小舅子猜想，可能跟借款有關係。」、「施工中，
    當時被告說水電不給我們用，所以我才交付2 萬元給被告當
    水電費用..... 那時因他水電不給我用，我不高興所以我記
    得特別清楚..... 」、「向航空站借用只有1 月左右，後來
    我們自己找來馬達發電..... 交付2 萬元是在斷水斷電之後
    ，之後就沒有再借用水電..... 」等語（見原審卷第
    173-176 頁），是依證人乙○○上開證言，並無從證明被告
    有藉端向乙○○勒索財物之行為。
  (二)證人丙○○於澎湖縣調查站、檢察官偵查及原審審理中固均
    證述自89年4 月起至90年5 月止，按月給付被告4,000 元等
    語（見偵查A 卷第12- 13頁、偵查B 卷第68頁反面- 第70頁
    、第113 頁、原審卷第185-188 頁），並提出領取工資之領
    據、存摺影本、支票存根為證（見偵查A 卷第33- 41頁、偵
    查B 卷第71至81、179 至193 頁），另證人莊耕榮於澎湖縣
    調查站、偵查及原審雖亦為相同證述（見偵查A 卷第18頁、
    偵查B 卷第25-26 、113 頁、原審卷第184 頁）。然被告堅
    詞否認向丙○○按月收取4,000 元，而證人丙○○領取工資
    之領據及證人丙○○所有之存摺影本、支票存根僅能證明證
    人丙○○按月有領取工資8,000 元之事實，並無從據以證明
    被告向丙○○按月收取4,000 元，至證人莊耕榮已證稱被告
    向丙○○按月收取4,000 元之事係經由丙○○告知等語明確
    ，是證人莊耕榮既未親自體驗被告向丙○○按月收取4,000
    元之情，證人莊耕榮傳聞自丙○○之證言，不得據以為不利
    被告之認定。此外，復查無其他積極證據足佐證人丙○○之
    證述與事實相符，自難僅以證人丙○○片面不利於被告之陳
    述，遽認被告有藉端向丙○○勒索財物之行為。
    綜上所述，被告此部份被訴藉端勒索財物犯行，既無從證明
    ，本應為無罪之諭知。然公訴人認被告藉端向乙○○勒索財
    物之行為與前開侵占公用財物有罪部分為牽連犯裁判上一罪
    關係，而被告藉端向丙○○勒索財物之行為與被告藉端向乙○○勒索財物之行為係屬連續犯裁判上一罪關係，故均不另
    為無罪之諭知。
據上論斷，應依刑事訴訟法第369 條第1 項前段、第364 條、第
299 條第1 項前段、貪污治罪條例第2 條、第4 條第1 項第1 款
、第5 條第1 項第2 款、第10條第1 項、第2 項、第12條第1 項
、第17條、刑法第11條前段、第56條、第216 條、第213 條、第
214 條、第55條、第51條第5 款、第8 款、第37條第2 項、罰金
罰鍰提高標準條例第1條前段，判決如主文。
本案經檢察官邱榮藏到庭執行職務。
中　　華　　民　　國　　94　　年　　6 　　月　　9　　日
                  刑事第二庭    審判長法　官  林正雄
                                      法　官  黃壽燕
                                      法　官  陳啟造
以上正本證明與原本無異。
如不服本判決應於收受本判決後10日內向本院提出上訴書狀，其
未敘述上訴理由者，並得於提起上訴後10日內向本院補提理由書
狀（均須按他造當事人之人數附繕本）「切勿逕送上級法院」。
中　　華　　民　　國　　94　　年　　6 　　月　　13　　日
　　　　　　　　　　　　　　　　　　　書記官  黃琳群
附錄本判決論罪科刑法條：
貪污治罪條例第4條第1項第1款：
有下列行為之一者，處無期徒刑或10年以上有期徒刑，得併科新
台幣1億元以下罰金：
一、竊取或侵占公用或公有器材、財物者。
貪污治罪條例第5條第1項第2款：
有下列行為之一者，處7 年以上有期徒刑，得併科新台幣6 千萬
元以下罰金：
二、利用職務上之機會，詐取財物者。
附表一：（明田商號）
┌──┬───┬─────────┬────┬─────┬────┬──┐
│編號│日  期│品      名        │金額(元)│單據黏存單│單據黏存│合計│
│    │      │                  │        │經手欄    │單證明或│    │
│    │      │                  │        │          │驗收欄  │    │
├──┼───┼─────────┼────┼─────┼────┼──┤
│一  │83年3 │三合一咖啡包      │300     │黃光松    │  甲○○│    │
│    │月10日│                  │        │          │        │    │
├──┼───┼─────────┼────┼─────┼────┤    │
│二  │88年7 │咖啡包、茶包      │620     │董文斌    │  甲○○│    │
│    │月24日│                  │        │          │        │    │
├──┼───┼─────────┼────┼─────┼────┤    │
│三  │88年10│咖啡包、茶包      │620     │董文斌    │  莊耕榮│    │
│    │月28日│                  │        │          │        │    │
├──┼───┼─────────┼────┼─────┼────┤    │
│四  │88年10│茶包              │600     │夏芳葶    │  林玉茹│    │
│    │月24日│                  │        │          │        │    │
├──┼───┼─────────┼────┼─────┼────┤    │
│五  │890年2│咖啡、茶、奶精、糖│680     │莊耕榮    │  甲○○│    │
│    │月15日│                  │        │          │        │    │
├──┼───┼─────────┼────┼─────┼────┤    │
│六  │89年7 │咖啡包、茶包      │410     │夏芳葶    │        │    │
│    │月29日│                  │        │          │        │    │
├──┼───┼─────────┼────┼─────┼────┤7040│
│七  │89年11│咖啡包、茶包、砂糖│750     │夏芳葶    │  甲○○│ 元 │
│    │月28日│                  │        │          │        │    │
├──┼───┼─────────┼────┼─────┼────┤    │
│八  │90年3 │咖啡包、茶包      │540     │夏芳葶    │  甲○○│    │
│    │月8日 │                  │        │          │        │    │
├──┼───┼─────────┼────┼─────┼────┤    │
│九  │90年4 │咖啡包、茶包、砂糖│640     │夏芳葶    │  甲○○│    │
│    │月23日│                  │        │          │        │    │
├──┼───┼─────────┼────┼─────┼────┤    │
│十  │90年8 │咖啡包、茶包、砂糖│640     │夏芳葶    │  許昭財│    │
│    │月28日│                  │        │          │        │    │
├──┼───┼─────────┼────┼─────┼────┤    │
│十一│90年9 │咖啡包、茶包、砂糖│640     │夏芳葶    │  甲○○│    │
│    │月27日│                  │        │          │        │    │
├──┼───┼─────────┼────┼─────┼────┤    │
│十二│91年5 │RO飲用水          │600     │甲○○    │  董文斌│    │
│    │月30日│                  │        │          │        │    │
└──┴───┴─────────┴────┴─────┴────┴──┘
附表二：（順美商號）
┌──┬───┬─────────┬────┬─────┬────┬──┐
│編號│日  期│品      名        │金額(元)│單據黏存單│單據黏存│合計│
│    │      │                  │        │經手欄    │單證明或│    │
│    │      │                  │        │          │驗收欄  │    │
├──┼───┼─────────┼────┼─────┼────┼──┤
│一  │88年8 │咖啡包、茶包      │620     │董文斌    │  甲○○│    │
│    │月5日 │                  │        │          │        │    │
├──┼───┼─────────┼────┼─────┼────┤    │
│二  │88年4 │咖啡包、茶包、砂糖│620     │夏芳葶    │  董文斌│    │
│    │月12日│                  │        │          │        │    │
├──┼───┼─────────┼────┼─────┼────┤    │
│三  │89年6 │咖啡包、茶包、砂糖│620     │夏芳葶    │  甲○○│    │
│    │月28日│                  │        │          │        │    │
├──┼───┼─────────┼────┼─────┼────┤    │
│四  │89年8 │杯水              │600     │林玉茹    │  王明輝│    │
│    │月2日 │                  │        │          │        │    │
├──┼───┼─────────┼────┼─────┼────┤    │
│五  │89年8 │咖啡包、茶包、砂糖│620     │董文斌    │  甲○○│    │
│    │月17日│                  │        │          │        │8790│
├──┼───┼─────────┼────┼─────┼────┤ 元 │
│六  │89年10│咖啡包、茶包、砂糖│620     │夏芳葶    │  甲○○│    │
│    │月25日│                  │        │          │        │    │
├──┼───┼─────────┼────┼─────┼────┤    │
│七  │89年12│咖啡包、茶包、砂糖│620     │夏芳葶    │  甲○○│    │
│    │月20日│                  │        │          │        │    │
├──┼───┼─────────┼────┼─────┼────┤    │
│八  │90年10│咖啡包、茶包、砂糖│640     │夏芳葶    │  甲○○│    │
│    │月28日│                  │        │          │        │    │
├──┼───┼─────────┼────┼─────┼────┤    │
│九  │90年11│咖啡包、茶包、砂糖│640     │夏芳葶    │  甲○○│    │
│    │月30日│                  │        │          │        │    │
├──┼───┼─────────┼────┼─────┼────┤    │
│十  │90年12│咖啡包、茶包、砂糖│640     │夏芳葶    │  甲○○│    │
│    │月21日│                  │        │          │        │    │
├──┼───┼─────────┼────┼─────┼────┤    │
│十一│91年2 │糖果、開心果、瓜子│600     │甲○○    │  董文斌│    │
│    │月8日 │                  │        │          │        │    │
├──┼───┼─────────┼────┼─────┼────┤    │
│十二│91年4 │咖啡包、茶包、砂糖│640     │甲○○    │  甲○○│    │
│    │月18日│                  │        │          │        │    │
├──┼───┼─────────┼────┼─────┼────┤    │
│十三│91年5 │餐盤、菜刀等      │1310    │甲○○    │  辛鑫  │    │
│    │月10日│                  │        │          │        │    │
└──┴───┴─────────┴────┴─────┴────┴──┘
